【裁判字號】    90,易,2563
【裁判日期】    900809
【裁判案由】    傷害等
【裁判全文】
臺灣高雄地方法院刑事判決                          九十年度易字第二五六三號
    公  訴  人  臺灣高雄地方法院檢察署檢察官
    被      告  丁○○
    被      告  丙○○
    被      告  乙○○
    被      告  甲○○
右列被告因傷害等案件，經檢察官提起公訴（九十年度偵字第一二００號），本院判
決如左：
    主  文
丙○○共同連續傷害人之身體，處有期徒刑陸月，如易科罰金，以佰元折算壹日。
乙○○共同傷害人之身體，處拘役拾日，如易科罰金，以佰元折算壹日。
甲○○共同傷害人之身體，累犯，處拘役陸拾日，如易科罰金，以佰元折算壹日。
丁○○無罪。
    事  實
一、甲○○曾於民國八十四年間，因違反麻醉藥品管理條例案件，經法院判處有期徒
    刑七月確定，並於八十六年二月二十八日執行完畢；丙○○於八十七年間，因贓
    物案件，經法院判處拘役五十天確定，於八十八年五月二十五日易科罰金執行完
    畢。丁○○與乙○○之夫侯政雄有金錢債務糾紛，於八十九年十一月十三日上午
    九時十分許，丁○○至高雄縣鳳山市○○街五二巷九號乙○○住處，欲向乙○○
    之夫侯政雄催討債務時，與乙○○發生口角爭執，乙○○竟以傷害他人身體之犯
    意，與丁○○拉扯並出手毆打丁○○，此時，乙○○之子甲○○聞聲下樓探詢發
    生何事，見其母乙○○與丁○○相互拉扯，竟亦共同基於傷害他人身體之犯意聯
    絡及行為分擔，手持機車安全帽與母共同圍毆丁○○，致使丁○○受有右上眉擦
    破傷０．一Ｘ０．一公分、右鼻樑擦破傷０．一Ｘ０．一公分、右臉紅腫七Ｘ八
    公分、左唇角擦破傷一Ｘ０．一公分、左手背割破傷縫合三Ｘ一Ｘ０．五公分、
    左手腕擦破傷六Ｘ一公分、右手背腫脹溢血五Ｘ七公分、右手腕擦破傷七Ｘ一．
    二公分、右手內側擦破傷０．五Ｘ０．五公分、手肘擦破傷四Ｘ一公分、右腳踝
    擦破傷０．五Ｘ０．五公分等多處傷害。詎丁○○討債未成，反受乙○○及甲○○母子二人之毆打，乃將前開被毆傷之事告知其兄丙○○，丙○○得知該情事後
    ，於同日下午十九時五分許，夥同十餘名姓名年籍不詳之男子，共同前往乙○○
    上開住處，打破乙○○所有玻璃大門，致令不堪用後，進入其住處內，並對乙○○揚言恐嚇稱：叫甲○○下來，如不交出甲○○，要讓你先死等語，致使乙○○
    聞言心生畏懼，隨後丙○○及其中一名不詳男子分別架住乙○○，丙○○揚言稱
    ：伊是丁○○之大哥等語，且與該男子分持球棒及徒手毆打丁○○，其餘不詳男
    子則分持球棒及利器衝上樓將睡夢中之甲○○拖下樓加以圍毆，致乙○○受有頭
    部外傷腦震盪、右前額挫裂傷三Ｘ０．五公分、腹部挫傷疑內出血等多處傷害；
    致甲○○受有頭部外傷腦震盪、左前額挫裂傷三．五Ｘ０．五公分、右臉頰挫裂
    傷四．五Ｘ０．五公分、胸腹挫傷疑內出血、左上臂三Ｘ二公分挫擦傷、左前臂
    三Ｘ一公分挫擦傷等多處傷害。
三、案經丁○○、乙○○、甲○○訴由高雄縣警察局鳳山分局報請台灣高雄地方法院
    檢察署檢察官偵查起訴。
    理  由
壹、被告乙○○、甲○○、丙○○有罪部分：
一、訊之被告乙○○對於在上開時地與被告丁○○發生口角爭執進而相互拉扯一節，
    被告甲○○對於在上開時地持機車安全帽毆打被告丁○○背部二、三下一節，被
    告丁○○對於為被告乙○○、甲○○毆打後有告知被告丙○○一節，及被告丙○○則對於因被告丁○○被打而至被告乙○○住處與之理論一節，均不諱言；惟被
    告丁○○矢口否認有何教唆傷害、侵入住宅、恐嚇及毀損等犯行，辯稱：伊十三
    日上午，找乙○○討債而發生口角，乙○○就出手打我，甲○○下樓亦持安全帽
    打我，嗣後就醫時丙○○來看伊，伊告知被打情形，沒有教唆丙○○去傷害、毀
    損等語；惟被告乙○○矢口否認有何傷害之犯行，辯稱伊並沒有打丁○○，是丁○○拉伊頭髮及咬伊腹部，伊才拉丁○○頭髮云云，被告丙○○則矢口否認有夥
    同多人至侯秋住處侵入住宅、恐嚇、毀損及傷害等犯行，辯稱辯稱：十三日上午
    ，伊丁○○來電告知伊人在醫院及被打經過，當天下午我駕駛計程車載客下車後
    ，途經乙○○住處，乃進去問明原委，與乙○○理論，後見甲○○自樓上下來，
    伊即離開云云。惟查，被告乙○○、甲○○傷害之犯罪事實，業據被告即告訴人
    丁○○於警訊及偵查、審理中指訴明確，且其指訴之內容前後相符，並有受傷之
    診斷證明書一紙附卷可稽；又被告侯明達共同侵入住宅、恐嚇、毀損及傷害等犯
    罪事實，亦據被告即告訴人乙○○、侯明達二人於警訊及偵查、審理中指訴綦詳
    ，且其二人所訴內容前後一致並互相符合，並有受傷之診斷證明書二紙及被告乙○○住處內被毀損情形之相片二張附卷可稽；另證人張車雖於偵查中證稱：未目
    睹八十九年十一月十三日晚上有十餘人至乙○○住處等語，惟亦陳稱有聽聞人聲
    沸沸的聲音，而本件經台灣高雄地方法院檢察署檢察事務官會同高雄縣警察局鳳
    山分局警員查訪被告乙○○住處之街坊鄰居有無人目睹八十九年十一月十三日下
    午十九時五分許，被告丙○○率領十餘名男子分持球棒及利器至被告乙○○住處
    滋事，毀損玻璃及打傷被告乙○○、甲○○一事時，證人張車亦曾向本署檢察事
    務官表示：當時其在屋前陽台，有看見一群人到乙○○家門口，及好像有人持球
    棒，但並未入內看到屋內打架情形等情，有本署檢察事務官辦理交辦案件回報單
    在卷可證；又高雄縣警察局鳳山分局偵查員蘇寶樹現場查訪附近鄰居張車、李黃
    梳等二人均證稱案發當時確實有十餘名不詳男子持球棒至乙○○家中毆打侯女家
    人等情，亦有高雄縣警察局鳳山分局鳳警刑字第二０五五五號函一份在卷可憑，
    益證被告丙○○有於上開時間夥同十餘名男子持球棒至被告乙○○住處一情；依
    上所述，被告乙○○、丙○○所辯，均係事後卸責之詞，不足採信，罪證明確，
    被告乙○○、甲○○、丙○○等人上開之犯行均堪以認定。
二、核被告乙○○、甲○○所為，均係犯刑法第二百七十七條第一項之傷害罪；被告
    丙○○所為，係犯刑法第二百七十七條第一項之傷害罪、第三百零五條之恐嚇安
    全罪、第三百零六條之無故侵入住宅罪、第三百五十四條之毀損他人物品罪。被
    告乙○○、甲○○二人間就傷害被告丁○○部分，有犯意之聯絡及行為之分擔，
    均應論以共同正犯。又被告丙○○夥同十餘名不詳姓名年籍男子侵入被告乙○○
    住處，砸毀玻璃門，恐嚇並毆傷被告乙○○、甲○○部分，其與該十餘名男子間
亦有犯意之聯絡及行為之分擔，亦應論以共同正犯。被告丙○○夥同眾人先後毆
    打被告乙○○、甲○○之犯行，時間緊接，手段相同、所犯係犯罪構成要件相同
    之罪名，顯係基於概括犯意反覆為之，應依連續犯論處，並加重其刑；復被告丙○○率眾無故侵入被告乙○○住處、毀損玻璃門、恐嚇、連續毆傷被告乙○○、
    甲○○，其所犯無故侵入住宅與毀損、恐嚇、傷害各罪間，有方法結果之牽連關
    係，應依刑法第五十五條規定，從一重之連續傷害罪論處（公訴意旨認應予分論
    併罰，容有誤會）。又被告甲○○曾受上開有期徒刑之執行，有其台灣高雄地方
    法院檢察署刑案資料查註紀錄表、台灣高等法院被告全國前案紀錄表各一份在卷
    可查，其於執行完畢後五年內，再犯本件有期徒刑以上之罪，為累犯，應依刑法
    第四十七條規定加重其刑。審酌被告乙○○因被告丁○○前來討債而生爭執、被
    告甲○○見其母與人拉扯而助陣、被告丙○○見其妹被毆打而前往報復等犯罪之
    動機、目的、手段，被告即告訴人丁○○、侯秋、甲○○所受傷害之程度，及被
    告乙○○前無犯罪之前科紀錄，有其台灣高雄地方法院檢察署刑案資料查註紀錄
    表、台灣高等法院被告全國前案紀錄表各一份在卷可查，素行尚佳，被告丙○○
    有如事實欄所示之前科紀錄，亦有其台灣高雄地方法院檢察署刑案資料查註紀錄
    表、台灣高等法院被告全國前案紀錄表各一份在卷可查，及被告等人犯罪後之態
    度等一切情狀，各量處如主文所示之刑，並均諭知易科罰金之折算標準。又被告
    行為後，刑法第四十一條已於八十九年一月十日經公布修正為第四十一條第一項
    ，並於同年月十二日生效，其規定為：「犯最重本刑為五年以下有期徒刑之罪，
    而受六個月以下有期徒刑或拘役之宣告，因身體、教育、職業或家庭之關係，執
    行顯有困難者，得以一元以上三元以下折算一日，易科罰金。但確因不執行所宣
    告之刑難收矯正之效，或難以維持法秩序者不在此限」，新舊法比較結果，修正
    後之現行刑法第四十一條第一項後段但書「但確因不執行所宣告之刑難收矯正之
    效，或難以維持法秩序者，不在此限」之規定，對於被告較為不利，依刑法第二
    條第一項但書規定，自應適用修正前刑法第四十一條之規定以諭知易科罰金之折
    算標準，併此敘明。
貳、被告丁○○無罪部分：
一、公訴意旨略以：被告丁○○於上開時地為被告乙○○、甲○○二人毆打，心有不
    甘，乃將前開被毆傷之事告知其兄丙○○，並教唆被告丙○○為其報復，致被告
    丙○○夥同十餘名姓名年籍不詳之男子，共同犯有上開之犯行，因認被告丁○○
    涉有教唆傷害、教唆恐嚇安全、教唆無故侵入住宅及教唆毀損物品等罪嫌等語。
二、按犯罪事實應依證據認定之，無證據不得推定其犯罪事實；不能證明被告犯罪者
    ，應諭知無罪之判決，刑事訴訟法第一百五十四條、第三百零一條第一項分別定
    有明文。而刑事訴訟法上所謂認定犯罪事實之證據，係指足以認定被告確有犯罪
    行為之積極證據而言，如未能發現相當證據或證據不足以證明，自不能以推測或
    擬制之方法，以為裁判基礎，此有最高法院二十九年上字第三一○五號判例及四
    十年台上字第八十六號判例可供參照。
三、訊之被告丁○○對於將上開被被告乙○○、甲○○二人毆打一事告知被告丙○○
    固不諱言，惟堅決否認有何教唆被告丙○○至被告乙○○住處進行毆打等報復行
    動之犯行，辯稱伊係至醫院就診時，被告來看伊，問伊何事，伊被告打經過告知
    丙○○，惟並未叫被告丙○○去找被告乙○○母子等語。經查，公訴意旨認被告
    丁○○涉有上開教唆傷害等罪嫌，無非以被告乙○○指稱被告丙○○至其住處時
    有講是丁○○叫伊來等等語，並以被告丁○○告知被告丙○○被打主觀上即有唆
    使報復之意，為其論據；惟被告蔡金於警訊、偵查及審理中均一致否認有叫被告
    丙○○去找被告作乙○○、甲○○報復，而一般人遭毆打後，於他人前往探視時
    ，告知被何人打及事發之經過等，均係符合社會常情之事，自不得因被告丁○○
    有告知被告丙○○被毆打一事，即認被告丁○○主觀有教唆被告丙○○為其報復
    ，並推論傷害、恐嚇、侵入住宅、毀損等行為包含於報復之行為內，又被告丙○○縱有稱是丁○○叫我來的，惟被告丙○○與被告乙○○間並無糾紛，其前往被
    告乙○○住處時，口出上開話語，意在表明是為丁○○之事而來，尚可理解，況
    被告丙○○亦未明確稱丁○○叫伊來為毆打、恐嚇、侵入住宅或毀損等行為，且
    被告丙○○與丁○○係兄妹之至親關係，被告丙○○見其妹被人毆打而氣憤致主
    動起意前往理論，亦屬合於常情之，自難僅以被告丙○○得知被告丁○○被打前
    往向乙○○、甲○○理論，即逕認被告丁○○有何教唆傷害、教唆恐嚇安全、教
    唆無故侵入住宅及教唆毀損物品等行為，應認被告丁○○所辯尚可採信；此外復
    查無其他積極證據足認被告有何詐欺之犯行，依上開說明，自屬犯罪不能證明，
    應為無罪之諭知。被告乙○○雖另指訴丁○○有害伊身體之犯行，惟此部分未據
    檢察官起訴，且與上開起訴部分無裁判上一之關係，非本院所得審理之範圍，併
    此敘明。
據上論斷，應依刑事訴訟法第二百九十九條第一項前段、第三百零一條，刑法第二百
七十七條第一項、第三百零五條、第三百零六條、第三百五十四條、第二十八條、第
五十六條、第五十五條、第四十七條、第二條第一項但書、修正前第四十一條，罰金
罰鍰提高標準條例第一條前段、第二條，判決如主文。
中    華    民    國      九十      年      八      月        九        日
                                  臺灣高雄地方法院刑事庭
                                      法  官    林 俊 寬
右正本證明與原本無異。
如不服本判決，應於判決送達後十日內，向本院提出上訴狀。
                                      書記官    李 文 廣
中    華    民    國      九十      年      八      月        九        日
附錄本判決論罪科刑之法條
刑法第二百七十七條
傷害人之身體或健康者，處三年以下有期徒刑，拘役或一千元以下罰金。
犯前項之罪，因而致人於死者，處無期徒或七年以上有期徒刑，致重傷者，處三年以
上、十年以下有期徒刑。


司法院資訊處製作；財團法人民間司法改革基金會備份。
